最　高　行　政　法　院　判　決　　　　　　　　　九十三年度判字第一七三一號
　　再 審原 告　乙○○
　　再 審被 告　桃園縣稅捐稽徵處
　　代　表　人　甲○○
右當事人間因房屋稅事件，再審原告對於中華民國八十六年十月九日本院八十六年度
判字第二四五九號判決，提起再審之訴。本院判決如左：
　　主  文
再審之訴駁回。
再審訴訟費用由再審原告負擔。
　　理  由
一、按行政訴訟法第二百七十三條第一項第十三款所謂發見未經斟酌之證物或得使用
    該證物者，係指該項證物在前訴訟程序中即已存在而當事人不知其存在，或雖知
    其存在而因故不能使用，現始發現或得使用者而言，並以如經斟酌可受較有利益
    之裁判者為限；同條項第十四款所謂原判決就足以影響於判決之重要證物漏未斟
    酌者，係指在前程序已經提出之證物，原判決未為調查，或未就其調查之結果予
    以判斷，且該證據確足以影響原判決之結果者而言，若原判決業於理由中說明其
    為不必要之證據，或不能為再審原告之利益採用者，則屬已加以斟酌。
二、本件再審原告所有坐落桃園縣桃園市○○○段一○三─一地號及龍安段一九二地
    號土地之桃園市○○里○○街一號房屋（廠房）為房屋稅條例第三條規定課徵對
    象，經再審被告核定課徵八十四年度房屋稅計新臺幣（下同）二、七○二、三八
    九元。再審原告不服，主張該房屋受土地公害污染，刻由行政院環保署專案調查
    中，致無法開發使用，房屋亦無法申請拆除滅籍，應予停徵或免徵等，申請復查
    ，未獲變更，乃循序提起行政訴訟，經本院以八十六年度判字第二四五九號判決
    （下稱原判決）駁回，再審原告以原判決有行政訴訟法第二百七十三條第一項第
    十三款、第十四款規定事由，提起再審之訴。
三、查原判決以：按「房屋稅，以附著於土地之各種房屋、及有關增加房屋使用價值
    之建築物為課徵對象。」「房屋遇有焚燬、坍塌、拆除至不堪居住程度者，應由
    納稅義務人申報當地主管稽徵機關查實後，在未重建完成期內，停止課稅。」「
    私有房屋有左列情形之一者，免徵房屋稅：一．．．七受重大災害，毀損面積佔
    整棟面積五成以上，必須修復始能使用之房屋．．．」分別為房屋稅條例第三條
    、第八條及第十五條第一項第七款所明定。本件再審原告所有坐落桃園縣桃園市
    ○○○段一○三─一地號及龍安段一九二地號土地上之桃園市○○里○○街一號
    房屋（廠房）為房屋稅條例第三條規定課徵對象，該房屋並未有焚燬、坍塌、拆
    除至不堪居住程度，為再審原告所不否認，核與房屋稅條例第八條停止課稅及同
    條例第十五條第一項第七款免徵房屋稅之要件不合，再審被告按非住家非營業用
    課徵八十四年度房屋稅計二、七○二、三八九元，於法尚無不合。又查本案系爭
    房屋係附於土地之廠房，因前手台灣美國無線電公司廢棄物處理不當，污染土
    壤及地下水，經行政院環境保護署以該廠房已多次轉移所有人，由於土壤及地下
    水污染影響環境及人體健康，為利釐清污染者清理責任及免善意第三者受害，並
    函請內政部暫停該廠土地用途變更及禁止地形變更，內政部上開處分係針對土地
    而非針對廠房，再審原告所有之廠房仍然存在可使用，縱令廠內尚有化學品清除
    工作及整治計劃待進行，該廠房雖有暫不能使用情形，並非已達永久不堪居住使
    用及無使用價值情事，核與免徵房屋稅要件不合。又查輻射污染房屋係房屋本身
    遭受輻射污染而不能使用，本件廠房結構本身並未受公害污染，而係工廠基地土
    壤及地下水遭污染，二者條件不同，實難比照免徵房屋稅。按房屋稅條例第五條
    係規定房屋稅之稅率，分「住家用」、「非住家用房屋，其為營業用者」、「房
    屋同時作住家及非住家用者」不同稅率，非不屬上列而堪以使用者均不應課徵房
    屋稅。卷查所稱「公害污染」，係台灣美國無線電公司因廢棄物處理不當，污染
    土壤及地下水所致，並經行政院環境保護署協調該公司與土地使用管理人宏憶建
    設開發股份有限公司，儘速處理，所稱公害污染由政府機關處分所形成乙節，與
    事實不符；又所舉本院七十八年度判字第一七七八號判決，係對畸零狹小之土地
    ，無從種植，其不能為原來使用之原因，乃政府機關徵收土地所形成，若繼續課
    徵其地價稅，有違課稅公平合理之原則者而言，此與本件依房屋稅條例第三條規
    定課徵系爭年度房屋稅之案情，尚屬有別。故綜前所述，財政部八十四年十二月
    十一日台財稅第八四一六六三○三九號函釋：「關於乙○○君所有坐落桃園縣桃
    園市○○里○○街一號房屋之基地，因有廢棄污染事件，經政府機關暫停該土地
    用途變更及禁止地形變更，依房屋稅條例第三條規定，該期間內其地上房屋，仍
    應課徵房屋稅。」，於法尚無不合，再審被告按非住家非營業用稅率課徵再審原
    告八十四年度房屋稅計二、七○二、三八九元，並無違誤，再審原告主張免徵房
    屋稅之詞，不足採信。復查決定、訴願決定及再訴願決定遞予維持原處分並無不
    當，再審原告起訴意旨經核並無理由，而予駁回。
四、再審原告起訴及補充意旨略謂：一、查再審原告於八十四年間所有門牌號碼桃園
    市○○里○○街一號建物（下稱系爭建物）及基地原為美國無線電公司桃園廠址
    所在（下稱系爭廠址）。八十三年六月間經立法委員揭發系爭廠址已為該公司污
    染土壤及地下水，旋遭行政院環境保護署函請內政部暫停土地用途變更及禁止地
    形變更。同年八月二日復由內政部都市計畫委員會作成禁建之決議，即劃定為潛
    在災害區，禁止或限制使用。嗣長昌建設開發股份有限公司（下稱長昌公司）於
    八十七年間向桃園縣政府申請於該址設立工廠登記時，遭該府以「申請廠地現涉
    及公害污染事件，由行政院環保署專案調查中，俟處理結果作成決定後，再行辦
    理」否准所請。是系爭廠址因污染之故須全面進行調查整治並至今仍持續進行中
    ，處於荒蕪未使用之狀態，而其自八十三年度至九十年度之地價稅事件均予免徵
    在案。系爭房屋既坐落於系爭污染廠址中，須經污染管制土地方可到達，而系爭
    廠址既因污染之故而免徵地價稅，則系爭建物確無法按使用性質以為開辦工廠之
    現實使用，難謂已享合法之利益，自應免徵房屋稅。原判決就足以影響判決結果
    之上開桃園縣政府否准於系爭廠址設立工廠登記之行政處分漏未審酌，即有行政
    訴訟法第二百七十三條第一項第十四款之再審事由。二、次查系爭建物於八十一
    年十一月十日即經原所有權人台灣美國無線電公司申請廢止自來水，八十一年十
    二月一日進而申請停止用電拆除電表，該公司於八十一年間停止生產並註銷保稅
    工廠登記及經濟部工廠登記證，因該公司將廠房內機具及設備拆除外運，致該建
    物內所有隔間及外牆破壞殆盡，並將所有水電管路廢除，已達不堪使用之程度，
    揆諸房屋稅條例第八條規定，應停止課稅。另按臺灣省各縣市房屋稅徵收細則第
    五條第一項第一款之規定，新建房屋之房屋稅申報日期係以門窗、水電設備裝置
    完竣，可供使用之日為申報起算日。足見門窗、水電設備能否使用，洵為房屋可
    否供使用之依據。再審原告於歷次救濟程序中未主張系爭房屋隔間裝修及外牆已
    破壞殆盡與水電管路已廢除等節，乃當時不知有臺灣省各縣市房屋稅徵收細則第
    五條第一項第一款之規定所致，而再審被告未就對再審原告有利之情形詳予調查
    ，致原判決未能為有利於再審原告之認定，亦有行政訴訟法第二百七十三條第一
    項第十三款之再審事由。三、綜上，請廢棄原判決，並撤銷原處分及一再訴願決
    定等語。
五、查原判決對於再審原告主張系爭廠房土地，因前手台灣美國無線電公司廢棄物處
    理不當，污染土壤及地下水，並經內政部暫停該廠土地用途變更及禁止地形變更
    ，廠房內復有化學品等仍須清除，無法為原來之使用，有關土地公害污染刻由行
    政院環境保護署專案調查中，且長昌建設開發股份有限公司於八十三年九月申請
    於系爭廠址內設立工廠，亦經桃園縣政府否准，致無法開發使用，依房屋稅條例
    第五條、第八條及第十五條第一項第七款規定，應免徵房屋稅等情，以本件係工
    廠基地土壤及地下水遭污染，系爭廠房結構本身並未受公害污染，縱令廠內尚有
    化學品清除工作及整治計劃待進行，該廠房雖有暫不能使用情形，並非已達永久
    不堪居住使用及無使用價值，與免徵房屋稅要件不合等語，業已斟酌再審原告之
    主張，並說明不採之理由，並無未斟酌再審原告所提證物情事，難認原判決有行
    政訴訟法第二百七十三條第一項第十四款之再審事由。至再審原告以系爭廠房於
    八十一年十一月十日即經原所有權人台灣美國無線電公司申請廢止自來水，八十
    一年十二月一日進而申請停止用電拆除電表，並於八十一年十月十五日申請歇業
    ，隨即拆遷廠內全部機械設備，門窗業已破壞，水電管路亦已廢除，應屬不堪居
    住云云，並提出台灣省自來水股份有限公司第二區管理處桃園服務所九十二年二
    月二十一日台水二處桃所工字第○九一○○○六三○號函、台灣電力股份有限公
    司桃園區營業處九十二年三月四日桃區費字第九二○二─○五五二號函、台灣省
    各縣市房屋稅徵收細則等為證。查臺灣省各縣市房屋稅徵收細則係法規，並非證
    物，至其餘再審原告所主張之證物並非於前訴訟程序業已存在，且依臺灣電力股
    份有限公司桃園區營業處九十二年三月四日Ｄ桃園字第○九二○三○六○三二一
    號函，台灣美國無線電股份有限公司於八十二年六月廢止用電，宏億建設開發股
    份有限公司於八十二年三月二十五申請用電，八十六年一月八日廢止用電；另依
    臺灣省自來水公司第二區管理處桃園服務所九十二年一月三十日台水二處桃所抄
    字第○三九一號函復系爭廠房迄至九十一年十二月仍有用水情形，有各該函影本
    附卷可稽，足證系爭建物於系爭期間仍有使用水電，核無再審原告主張水電管路
    皆已廢除之情形。再審原告所提台灣省自來水股份有限公司第二區管理處桃園服
    務所九十二年二月二十一日台水二處桃所工字第○九一○○○六三○號函、台灣
    電力股份有限公司桃園區營業處九十二年三月四日桃區費字第九二○二─○五五
    二號函，僅就美國無線電股份有限公司用水用電情形函復，並未就系爭廠房移轉
    予再審原告（再審原告於八十二年三月十七日受讓為系爭房屋之所有權人）後之
    使用情形函復，自不得為系爭廠房於八十四年間已停止用水、用電之證明。再查
    系爭建物坐落基地鄰接已開闢完成之桃園市○○路及八德市○○路，再審原告如
    須申請使用水電，僅須填具申請書、檢附相關文件並繳付應納費用後即可申請使
    用水電。況房屋稅係以附著於土地之各種房屋及有關增加該房屋使用價值之建築
    物為課徵對象，故有無水電設備，難作為准否免徵房屋稅之爭點。又揆諸桃園縣
    房屋稅徵收細則第六條第一項及臺灣省各縣市房屋稅徵收細則第五條第一項第一
    款但書規定，門窗、水電設備裝置有否完竣，雖為房屋可否供居住之重要因素，
    惟並非房屋未裝置門窗及水電設備即得據以作為房屋已至不堪居住程度，而得予
    免徵房屋稅之依據。另本件係課徵房屋稅，與地價稅是否免徵無關。又依桃園縣
    桃園市地政事務所九十一年十月八日核發之建物登記謄本，系爭建物並無申報拆
    除之記載，復經再審被告於九十二年四月十五日派員會同實地勘查結果，系爭建
    物之門窗雖遭破壞，惟其天花板、樑柱及牆壁等各項結果，依外觀均無焚毀、坍
    塌或拆除至不堪使用程度之情事，有實勘紀錄及現場拍攝之照片影本可參，尚無
    房屋稅條例第八條或第十五條第一項第七款之適用。再審原告所提證物，或於前
    程序業已提出而為前審所不採、或於前程序中尚未存在且不能為再審原告有利之
    證明，亦難認原判決有行政訴訟法第二百七十三條第一項第十三款之再審事由。
    其本件再審之訴為無理由，應予駁回。
據上論結，本件再審之訴為無理由，爰依行政訴訟法施行法第三條、行政訴訟法第二
百七十八條第二項、第九十八條第三項前段，判決如主文。
中　　華　　民　　國　　九十三　　　年　　　十二　　　月　　　三十一　　日
                    最 高 行 政 法 院  第 五 庭
                                審 判 長 法  官　　　趙　永　康
                                         法  官　　　鄭　淑　貞
                                         法  官　　　黃　淑　玲
                                         法  官　　　侯　東　昇
                                         法  官      林　文　舟
右  正  本  證  明  與  原  本  無  異
　　　　　　　　　　　　　　　　　　　　 法院書記官　阮  桂  芬
中　　華　　民　　國　　九十三　　　年　　　十二　　　月　　三十一　　　日
